臺北高等行政法院裁定　　　　　　　　　　　　　九十二年度訴更一字第一○五號
　　原　　　　　　告　楊傑夫.
　　　　　　　　　　　丙○○
　　　　　　　　　　　楊曜安.
　　　　　　　　　　　戊○○
　　兼共同訴訟代理人　甲○○.
　　兼共同訴訟代理人　己○○
　　被　　　　　　告　臺北縣政府
　　代　表　人　　　　蘇貞昌.
　　訴訟代理人　　　　庚○○
　　　　　　　　　　　壬○○
　　訴訟代理人　　　　辛○○.
右當事人間因都市計畫事件，原告不服內政部中華民國九十年八月二十二日台（九十
）內訴字第九００四四三六號訴願決定，提起行政訴訟，經本院九十一年四月二十三
日九十年度訴字第四八一三號裁定駁回原告之訴。原告不服，提起抗告，經最高行政
法院九十二年五月二十九日九十二年度裁字第六九五號裁定將原裁定廢棄，發回本院
更為審理，本院裁定如左︰
    主　文
原告之訴駁回。
訴訟費用由原告負擔。
    理　由
一、按「公法上之爭議，除法律別有規定外，得依本法提起行政訴訟。」「訴訟事件
    不屬行政法院之權限者，行政法院應以裁定駁回之。」分別為行政訴訟法第二條
    、第一百零七條第一項第一款所明文規定。又國家賠償法所規定損害賠償之訴，
    除依該法規定外，適用民事訴訟法之規定，國家賠償法第十二條定有明文。是依
    國家賠償法對國家賠償所生公法上爭議，應循民事訴訟程序救濟。
二、前審之事實概要：本件原告所有坐落台北縣淡水鎮○○○段油車口小段一四二之
    一號土地上房屋（以下稱系爭房屋）老舊倒塌不堪居住，先後多次陳請改建，經
    被告分別於民國（以下同）八十一年八月十日、八十六年一月廿八日、八十七年
    二月六日函復略以：「請俟細部計畫完成法定程序後，再依規定申請建造執照。
    」、「台端申請改建案，本案尚需該細部計畫完成法定程序後，始得據以辦理指
    定建築線申請建築。」、「有關指定建築線乙事，因本府（即被告）目前受限人
    力、經費等因案，故該區樁位尚未釘樁完竣本府將試列八十八年年度預算，嗣通
    過後當儘速辦理。」系爭土地原屬淡水都市計畫港埠區，七十九年十月七日發布
    實施之「變更淡水都市計畫（第二次通盤檢討」案將之變更為住宅區，並依台灣
    省都市計畫委員會第三四七及三六一次大會決議略以：「附帶條件：應另行擬定
    細部計畫（含配置適當之公共設施用地與擬具公平合理之事業及財務計畫），並
    俟細部計畫完成法定程序後始得發照建築。」被告遂於八十三年間辦理「擬定淡
    水都市計畫（部分港埠區變更住宅區）細部計畫」案，並循法定程序辦理公開展
    覽、舉辦說明會及提各級都委會審議完竣，於八十六年三月十二日以八六北府工
    都字第五九二四○號公告自八十六年三月十五日起發布實施，並於八十七年十二
    月十四日以八七北府工都字第三九二○五號函公告樁位成果圖。嗣被告工務局以
    八十八年三月十六日八八北府工都字第一─一四○九號函知原告略以：「台端申
    請淡水鎮○○○段油車小段一四一、一四二之一兩筆地號指定建築線乙案，復如
    說明，‧‧‧說明：一經查該區細部計畫（『淡水都市計畫（部分港埠區變更住
    宅區）變更案』）樁位業於八十八年二月十二日完成驗收並點交地政單位地籍分
    割，台端可依『台灣省建築管理規則』第三條規定填具申請書並檢附相關地籍套
    繪圖、基地位置圖及現況圖等資料逕送本局依規定申請建築線指定‧‧‧。」原
    告乃委託大岡工程顧問有限公司申請指定建築線，經被告住宅及城鄉發展局（以
    下稱城鄉局）以八十九年四月二十四日八九北城開線字第二九七號、八十九年五
    月八日八九北城開線字第二九七號、八十九年五月八日八九北城開線字第三一二
    號函復大岡工程顧問有限公司略以：「檢還貴公司申請淡水鎮○○○段油車口小
    段一三九─一號等五筆土地建築線案，查細部計畫說明書規定應以市地重劃方式
    開發，並應俟公共設施用地取得完成後始得發照建築，為免日後公私兩損，建請
    暫緩申請，‧‧‧。」三次勸導暫緩申請，嗣於八十九年七月十四日實地勘查後
    ，以八九定─淡一二─四五五號核發建築線，惟於建築線指定申請書附註「依細
    部計畫書內明載略以：本計畫區‧‧‧將來開闢時應以市地重劃方式取得土地及
    工程費用，並俟公共設施用地取得完成後，始得發照建築‧‧‧。」「現況道路
    供三號、五號、八號、十號出入通行使用（舖設水泥），惟本計畫區以市地重劃
    方式開發，為免日後妨礙重劃工作，故暫不認定現有巷道及指定該建築線且考慮
    住戶通行最小寬度所需應自道路中心最少均等退縮二公尺建築之，如有其他異議
    應重新辦理建築線指定。」原告不服，以本案依細部計畫規定，將來應以市地重
    劃方式開發，並俟公共設施用地取得完成後，始得發照建築，顯係另作法律所無
    之限制，與憲法保障人民財產權之意旨不符，違反司法院釋字第四○六號解釋，
    內政部七十三年二月二十日七三台內營字第二一三三九二號函已停止適用為由，
    向內政部提起訴願。因內政部未依訴願法第八十五條規定之法定期限內作成訴願
    決定，乃於九十年七月十七日逕行向本院前審提起撤銷訴訟（案號為九十度訴字
    第四八一三號），並依行政訴訟法第七條規定合併請求國家賠償，請求被告應賠
    償每戶每月新台幣（以下同）七千元，至准予核發建築執照使用為止。嗣內政部
    於九十年八月二十二日以台（九十）內訴字第九○○四四三六號訴願決定為「原
    處分撤銷，於二個月內由原處分機關另為適法之處理。」之決定（以下稱原訴願
    決定），原告於九十一年一月二十八日追加損害賠償為一千九百零二萬八千四十
    元等情。
三、本院前審以本件原處分既經原訴願決定撤銷而不存在，即不得對之提起行政訴訟
    。原告提起本件撤銷訴訟部分，於法未合，應認起訴不備其他要件駁回之。又原
    告撤銷訴訟部分既應予駁回，則其依行政訴訟法第七條合併請求本訴及追加之訴
    ，被告給付一千九百零二萬八千四十元損害賠償部分，亦失所附麗，應併予駁回
    。本件被告另以九十年九月十二日九十北府城開字第三一三五六一號函檢送「八
    九定─淡一二─四五五號」及「八九定─淡一二─二四三號」建築線作廢公告乙
    份，請台北縣淡水鎮公所張貼，並請該所重新辦理現有巷道認定後，再申請建築
    線部分，屬另一行政處分，原告如有不服，應另循行政爭訟途徑救濟，核與本件
    無關，原告另追加請求撤銷上開處分部分，於法未合，亦應併予駁回。而以裁定
    駁回原告之訴及追加之訴。
四、最高行政法院以裁定廢棄本院前審裁定之理由略謂原裁定以本件被告另以九十年
    九月十二日九十北府城開字第三一三五六一號函檢送「八九定─淡一二─四五五
    號」及「八九定─淡一二─二四三號」建築線作廢公告乙份，請台北縣淡水鎮公
    所張貼，並請該所重新辦理現有巷道認定後，再申請建築線部分，屬另一行政處
    分，原告如有不服，應另循行政爭訟途徑救濟，核與本件無關，原告追加請求撤
    銷上開處分部分，於法未合，應予駁回，核無違誤。又原告對本件原處分及原訴
    願決定提起撤銷訴訟部分，原裁定以本件原處分既經原訴願決定撤銷而不存在，
    原告不得對之提起撤銷訴訟，因此原告於原審就原處分提起撤銷訴訟部分，於法
    未合，應認起訴不備其他要件駁回之，其依行政訴訟法第七條合併請求本訴及追
    加之訴，請求被告給付一千九百零二萬八千四十元損害賠償部分，應併予駁回，
    亦無違誤。至原告可否請求國家賠償，核屬另一問題，不在本件審理範圍內，併
    予指明。惟原告九十年七月十七日於原審起訴狀所載訴之聲明中「於法定期限不
    為決定，合併請求損害賠償」部分，及九十一年一月二十五日提出之行政訴訟「
    反答辯」訴狀事實及理由三所載部分，均係指摘原訴願決定違法，請求賠償。本
    件原訴願決定既未經撤銷，亦不因原處分經原訴願決定撤銷而不存在，則原裁定
    以原告於原審係對「已撤銷之原處分及原訴願決定」提起行政訴訟，所認定之事
    實，難謂無違誤之處。因此原裁定以本件原處分經原訴願決定撤銷而不存在為理
    由，即認定原告於原審起訴全部不合法，就原告於原審指摘「原訴願決定違法」
    ，請求賠償部分，顯然未據敘明理由而未為裁判，有裁判不備理由之違法。原告
    此一部分抗告意旨為有理由，且本件有由原法院調查後更為裁判之必要。
五、經本院更為審理後，本件原告前向被告申請核發之台北縣淡水鎮○○○○段一四
    二之一號土地上建造執照，被告所屬工務局已於九十二年十一月十三日核准發照
    ，原告於同年十一月二十六日領照，原告就此部分之請求已獲得滿足，原告遂將
    本件之聲明限縮，僅主張被告所屬公務員怠於執行職務，故意不在規定期限指定
    建築線及拖延發建照，向被告請求國家賠償（參本院九十三年五月十二日準備程
    序筆錄），請求自八十九年四月二十七日起至九十二年十一月二十八日止，四十
    三個月之房租損失（每月二萬一千元），共計九十萬三千元。惟查，原告限縮訴
    之聲明後，本件原告之請求係屬單純之請求國家賠償事件，揆諸首揭國家賠償法
    第十二條、行政訴訟法第二條之規定，國家賠償法事件非屬本院權限，本院自應
    以裁定駁回原告之訴。至最高行政法院上開裁定指摘本院前審對於原告主張原訴
    願決定違法請求賠償部分，顯然未據敘明理由而未為裁判，有裁判不備理由之違
    法乙節，查原告就請求訴願決定機關賠償之部分，已為撤回之聲明，此有原告撤
    回起訴狀附本審卷可稽，本院就此部分自無庸為審判，併此敘明。
六、依行政訴訟法第一百零七條第一項第一款、第一百零四條、民事訴訟法第九十五
    條、第七十八條，裁定如主文。
中　　華　　民　　國　　九十三　　　年　　　五　　　　月　　　二十　　　日
                                  臺北高等行政法院  第二庭
                                            審判長  法  官　姜素娥
      　　　　　　　　　　　　　　　　　　　　      法　官　陳國成
      　　　　　　　　　　　　　　　　　　　　      法　官　林文舟
右為正本係照原本作成。
如不服本裁定，應於送達後十日內向本院提出抗告狀（須按他造人數附繕本）。
中　　華　　民　　國　　九十三　　　年　　　五　　　　月　　　二十　　　日
                                                    書記官  余淑芬
